【裁判字號】    95,聲,4006
【裁判日期】    950118
【裁判案由】    聲請停止羈押
【裁判全文】
臺灣板橋地方法院刑事裁定              95年度聲字第4006號
聲  請  人
即  被  告  甲○○
                    （
選任辯護人  陳世杰律師
上列被告因殺人等案件，聲請人即被告聲請具保停止羈押，本院
裁定如下：
    主  文
聲請駁回。
    理  由
一、聲請意旨略以：
（一）被告甲○○所涉雖為最輕本刑為5 年以上有期徒刑之罪，
      但若未有脫逃或煙滅、偽造、變造證據或勾串共犯或證人
      之虞者，仍不得羈押：羈押之目的在於保全刑事追訴、執
      行程序，也僅有在此目的下可限縮無罪推定原則，運用羈
      押也才能符合比例原則。依據無罪推定原則，在判決未確
      定前，仍推定被告為無罪，若以被告涉嫌為死刑、無期徒
      刑或最輕本刑為5 年以上有期徒刑之罪者，即得加以羈押
      ，如此無異是事先認定被告為有罪，顯已違反憲法保障人
      權之精神及刑事訴訟法第154 條第1 項之無罪推定原則。
      本件依95年11月8 日法院訊問筆錄所示，法院於訊問後，
      並未認定被告甲○○有逃亡或湮滅、偽造、變造證據或勾
      串共犯或證人之虞，故被告甲○○當時並無任何「非予羈
      押，顯難進行追訴、審判或執行」之事實，依刑事訴訟法
      第101 條規定，實不應予以羈押。
（二）同案被告陳智偉所涉事實與被告甲○○幾乎相同，但卻得
      以新臺幣（下同）10萬元交保，被告甲○○卻須羈押，兩
      者相較顯係輕重失衡：被告甲○○與同案被告陳智偉皆涉
      嫌刑法第271 條第1 項、第2 項及槍砲彈藥刀械管制條例
      第8 條第4 項、第12條第4 項之罪，雖被告甲○○另涉連
      續加重竊盜罪，但陳智偉亦涉嫌偽造署押罪，兩人皆具有
      「涉嫌最輕本刑為5 年以上有期徒刑之罪」之情形，該狀
      況更是法院羈押被告之唯一理由，可是陳智偉卻在未見法
      院提出任何特別理由下，即僅得以10萬元交保並限制住居
      下而免除羈押，但被告甲○○卻無免除羈押之機會，衡諸
      兩人所犯情形及相關事實，顯有失均衡。
（三）被告甲○○於案發後深感悔意，且積極與被害人家屬談論
      賠償事宜，相較於同案被告陳智偉對於家屬未加聞問，有
      被害人之母親可為佐證，相較之下，被告甲○○更無逃避
      罪責之情形。為使被告甲○○能與被害人家屬進行和解，
      亦懇請法院同意得具保停止羈押等語。
二、查本件聲請人即被告甲○○因殺人等案件，本院前以聲請人
    犯罪嫌疑重大，有刑事訴訟法第101 條第1 項第3 款所定之
    情形，非予羈押顯難進行審判，有羈押之必要，而於95年11
    月8 日將聲請人裁定收押在案。茲聲請人以上揭情詞，聲請
    具保停止羈押，經本院審酌一切事證後，認聲請人犯罪嫌疑
    重大，其中涉嫌殺人部分，所犯為最輕本刑為5 年以上有期
    徒刑之罪，原羈押理由仍然存在，且有羈押之必要。雖聲請
    人引用學者之意見，認被告所犯縱使為重罪，不能單憑此點
    為羈押，惟上開學者意見，或可作為法律修正時之參考，此
    乃立法層次之問題，於法律修正前，仍不能凌駕於法律之上
    。現行刑事訴訟法第101 條第1 項第3 款既將「所犯為死刑
    、無期徒刑或最輕本刑為5 年以上有期徒刑之罪者」，單獨
    列為羈押情形之一，而聲請人所涉殺人部分，為死刑、無期
    徒刑或10年以上有期徒刑之罪，已符合該款情形，且因攸關
    人命，洵有羈押之必要，本院依法裁定羈押，自屬有據，聲
    請人僅憑本院未同時認定其有逃亡或湮滅、偽造、變造證據
    或勾串共犯或證人之虞，爭執不應羈押云云，尚有誤解。又
    聲請人坦承其當時係持扣案可發射子彈具有殺傷力之改造手
    槍（即起訴書所載之「甲槍」）犯案，該槍所發射之子彈其
    中1 顆射入被害人吳文榮之左胸，致吳文榮送醫不治死亡；
    而同案被告陳智偉當時所持者，係殺傷力較差之瓦斯鋼珠槍
    （即起訴書所載之「乙槍」），且發射之鋼珠僅擊中吳文榮
    之左手臂及左小腿，造成皮膚表面外傷。渠二人雖共同涉犯
    殺人罪嫌，然兩相比較，涉案程度顯有不同，本院於考量各
    該情節後，始對該二人分別諭知不同程度之強制處分，聲請
    人以本院准同案被告陳智偉以10萬元交保，然裁定收押聲請
    人，認有失均衡云云，亦不足採。至於聲請人所稱擬與被害
    人家屬洽談和解云云，非屬得聲請具保停止羈押之正當理由
    ，況聲請人目前雖受羈押，但未經禁止接見、通信，亦無礙
    其委由親友或辯護人出面洽談和解事宜。從而，本件聲請人
    聲請具保停止羈押，不能准許，應予駁回。
中    華    民    國    95    年    1     月    18    日
                  刑事第十五庭  審判長法  官  陳鴻清
                                      法  官  劉安榕
                                      法  官  朱嘉川
以上正本證明與原本無異。
如不服本裁定應於送達後5 日內向本院提出抗告狀。
                                      書記官  陳聖儒
中    華    民    國    95    年    1    月     19    日


司法院資訊處製作；財團法人民間司法改革基金會備份。
